【裁判字號】    89,易,1966
【裁判日期】    890728
【裁判案由】    偽造文書
【裁判全文】
台灣台中地方法院刑事判決                        八十九年度易字第一九六六號
    公  訴  人  臺灣台中地方法院檢察署檢察官
    被      告  甲○○
右列被告因偽造文書案件，經檢察官提起公訴（八十九年度偵字第七七五六號），本
院判決如左：
    主  文
甲○○明知為不實之事項，而使公務員登載於職務上所掌之公文書，足以生損害於公
眾及他人，處拘役拾日，如易科罰金，以參佰元折算壹日，緩刑貳年。
    事  實
一、甲○○係敬樺建設有限公司（下稱敬樺公司）之負責人，於民國（下同）八十六
    年七月二十三日，將敬樺公司所有坐落於台中市○區○○段二三小段四０之一六
    、四０之二０、四０之三一號土地所有權狀三張交付乙○○，委託乙○○辦理坐
    落於台中市○區○○路三二八號建物及基地應有部分之買賣暨所有權移轉登記予
    張順堅、郭淑貞二人，以及抵押權內容變更及抵押權部分塗銷登記等事宜，乙○
    ○於同年九月二日辦理登記完畢後，向甲○○請求代撰買賣契約書費用新台幣（
    下同）一千元、代辦費六千元及代墊地政規費一百六十元，共計七千一百六十元
    ，詎甲○○非但拒不給付，且明知因移轉上開建物所有權及土地應有部分予張順
    堅、郭淑貞後，敬樺公司對各該土地所餘之應有部分（即未出售部分）另有所有
    權狀三張，尚在乙○○留置保管持有中，並未遺失，竟於八十六年十月二日（起
    訴書誤載為十月一日），委由不知情之職員陳素霞至台中市中正地政事務所，謊
    報系爭土地應有部分之三張土地所有權狀均已遺失，並填載申報資料申請書狀補
    給，使承辦補發權狀之公務員將上開不實事項，登載於職務上所掌之地籍異動資
    料之公文書上，且補發所有權狀三張，足以生損害於地政機關對於地政管理及權
    狀補發之正確性，並致生損害於乙○○之留置權。
二、案經乙○○告發於臺灣臺中地方法院檢察署檢察官偵查起訴。
    理  由
一、訊據被告甲○○對於右揭時地委由乙○○辦理買賣過戶、抵押權內容變更及塗銷
    之事，及曾委由陳素霞辦理敬樺公司於過戶後，持有應有部分之土地權狀之遺失
    補發等情均不否認，惟矢口否認有使公務員登載不實犯行，辯稱：不知上開土地
    權狀並未遺失，係因向乙○○詢問時，乙○○表示伊有積欠他款項，乙○○表示
    權狀他找不到了云云。惟查，被告確有委由乙○○辦理系爭土地及建物之買賣過
    戶及變更、塗銷抵押權內容，且辦妥後並未自乙○○處取回所有權狀之事，業據
    被告甲○○陳明在卷，核與告訴人乙○○所述相符，並有登記委託書在卷可參，
    是被告既委由乙○○辦理上開事宜，又未自乙○○處取回敬樺公司對辦妥買賣過
    戶後，對各該土地所餘之應有部分之所有權三紙應係在乙○○持有保管中，並未
    遺失，自應知情甚明，再參以被告確尚未給付乙○○本件代撰買賣契約書稿費、
    代辦費及代墊地政規費等情，亦為被告所自承，亦據告發人乙○○陳述在卷，告
    發人乙○○為向被告甲○○催討上開費用，並有本院八十七年中簡字第二七九號
    民事判決、債權憑証、存証信函影本可佐，被告既未支付上開費用，對系爭權狀
    確係在告發人處，並未遺失，顯應知情，告發人乙○○所述應堪採信，亦徵被告
    行為足生損害於告發人乙○○；再查，被告委由不知情之陳素霞至地政事務所申
    請系爭土地應有部分權狀三張之事實，亦據証人陳素霞陳明在卷，並有台中市中
    正地政事務所函附之本件申請補發土地權狀之土地登記聲請書、切結書等申辦資
    料、系爭土地應有部分土地所有權狀三份、中正地政事務所地籍異動資料、土地
    登記謄本附卷可稽，足証被告明知權狀並未遺失，仍委由陳素霞辦理書狀遺失補
    給甚明。被告雖辯稱：伊不知權狀在告發人那裡，是乙○○表示權狀他找不到了
    云云，惟據告發人乙○○否認在卷，且查，被告確係知情權狀並未遺失等情，已
    如前述，又被告既仍未支付乙○○系爭代辦費等相關費用，倘乙○○將權狀遺失
    ，亦須負擔損害賠償責任，而告發人乙○○表明行使留置權以索取費用猶恐不及
    ，何須對被告佯稱找不到權狀，而負擔保管不周之損害賠償責任？是被告所辯，
    與常情有違，顯非可採；至証人陳素霞所述，顯係迴護被告之詞，亦非可採。事
    証明確，被告右揭使公務員登載不實犯行已堪認定。
二、核被告所為，係犯刑法第二百十四條之明知不實之事項，使公務員登載不實罪。
    被告利用不知情之陳素霞犯罪，係間接正犯。爰審酌被告犯罪之動機、手段、所
    生損害及犯後猶狡飾其詞等一切情狀，量處如主文所示之刑，並諭知易科罰金之
    折算標準，以示懲儆。又被告未曾受有期徒刑以上刑之宣告，有台灣台中地方法
    院檢察署刑案資料查註紀錄表及本院被告全國前案紀錄表可按，其一時失慮，偶
    罹刑典，又本件亦已將積欠告發人乙○○之費用予以提存，有提存書在卷，被告
    經此刑之宣告後，應知戒慎，信無再犯之虞，本院因認所宣告之刑以暫不執行為
    適當，併予宣告緩刑二年，用啟自新。
據上論斷，應依刑事訴訟法第二百九十九條第一項前段，刑法第二百十四條、第四十
一條、第七十四條第一款，罰金罰鍰提高標準條例第一條前段、第二條，判決如主文
。
本案經檢察官李悌愷到庭執行職務。
中      華      民      國  八十九    年      七      月    二十八    日
                                    臺灣臺中地方法院刑事第一庭
                                        法  官    黃  家  慧
右正本證明與原本無異。
如不服本判決，應於送達後十日內向本院提出上訴狀(須附繕本)，上訴於台灣高等
法院台中分院。
                                        書記官
中      華      民      國    八十九    年      七      月    二十八    日
附錄論罪科刑法條：刑法第二百十四條
明知為不實之事項，而使公務員登載於職務上所掌之公文書，足以生損害於公眾或他
人者，處三年以下有期徒刑、拘役或五百元以下罰金。


司法院資訊處製作；財團法人民間司法改革基金會備份。
